最高法院刑事判決　　　　　　九十四年度台上字第三四九二號
　　上　 訴 　人　台灣高等法院高雄分院檢察署檢察官
　　上訴人即被告　乙○○
　　　　　　　　　　　　　在.
　　上訴人即被告
　　乙○○之配偶　呂金環　女住.
　　選 任辯護 人　黃進祥律師
　　上訴人即被告　甲○○
　　　　　　　　　　　　　號6.
　　　　　　　　　　　　　（另案在台灣高雄第二監獄執行中
　　　　　　　　　　　　　）
　　選 任辯護 人　林夙慧律師
上列上訴人等因被告等違反毒品危害防制條例案件，不服台灣高
等法院高雄分院中華民國九十四年四月二十一日第二審更審判決
（九十三年度上重更(一)字第二三號，起訴案號：台灣高雄地方法
院檢察署九十二年度偵字第二００六七號），提起上訴，本院判
決如下：
    主  文
原判決撤銷，發回台灣高等法院高雄分院。
    理  由
本件原判決認定上訴人甲○○與蔣光南原係舊識，明知海洛因及
安非他命係毒品危害防制條例第2條第2項第1、2款所稱之第一、
二級毒品，且係行政院依據懲治走私條例第2條第4項之授權公告
之甲類第4 款之管制進出口之物品，不得私運進口，亦不得運輸
、販賣、持有。緣蔣光南於民國91年4 月間，因利用貨櫃走私海
洛因為警查獲，逃亡至寮國後，仍繼續策劃走私毒品來台販售，
而於92年3 月間，以電話與甲○○取得連繫，甲○○亦表示情況
不好，蔣光南即告以是否要賣海洛因，甲○○告以身上沒錢，蔣
光南告以第1 次可以挺甲○○，先出貨給甲○○，等貨物賣出後
再把錢給他等語，並允諾將海洛因40塊以每公斤新台幣（下同）
100 萬元之代價出售於甲○○，甲○○預估如將海洛因以每公斤
200萬元至240萬元之價格在台灣販賣後，將所得部分1500萬元交
由蔣光南在台灣之聯絡人綽號「阿平」之成年男子，扣除成本，
甲○○可獲利1500萬元至2100萬元，雙方乃達成協議。甲○○遂
基於自越南私運、運輸、販賣第一級毒品海洛因來台販賣牟利，
並基於偽造私文書之犯意，先由蔣光南於92年6 月間，在寮國某
不詳之地點，以不詳價格購買海洛因後，轉送至越南，同時通知
甲○○派人前往越南以購買漁貨夾帶海洛因毒品之方式走私進入
台灣。甲○○遂指示，安排上訴人即被告乙○○於92年6 月27日
前往越南擬以採買漁貨掩護之方式走私毒品，並允諾於走私海洛
因成功後給予100 萬元作為報酬，乙○○知悉上情後，即基於共
同自越南私運、運輸第一級毒品海洛因來台販賣牟利之犯意，依
甲○○之指示搭機前往越南，惟因蔣光南向甲○○表示貨尚未到
手，甲○○遂要求乙○○先行返台。不久之後，蔣光南告知甲○
○毒品已經取得，甲○○遂再度要求乙○○於92年7 月24日前往
越南，與蔣光南派駐當地代表真實姓名不詳綽號「阿端」之成年
男子接洽，乙○○遂依甲○○之指示，收受甲○○所交付之美金
11000 元後，搭機前往越南下六省向九龍水產公司購買冷凍蝦仁
175箱，於同年8月18日由九龍水產公司將上開冷凍蝦仁載送至越
南胡志明市第五郡第九坊安陽王街80號乙○○所租用之冷凍倉儲
後，經乙○○之同意，由綽號「阿端」之成年男子將海洛因磚60
塊（淨重合計23705.08公克、外包裝重合計2812.21 公克、純度
100分之86.74、純質淨重合計20561.78公克）及夾帶第二級毒品
安非他命13包（淨重合計4695.61公克，純度分別為100 分之35.
62及100 分之36.29，純質淨重合計1672.88公克，外包裝重合計
146.16公克）以蝦仁鋪蓋於其上，偽裝成冷凍蝦仁塊後送回冷凍
倉儲，由乙○○委託並無犯意聯絡，綽號「阿端」之男子伺機自
胡志明市頭頓港報關交由不知情之豐海號漁船走私運輸返台（按
蔣光南係在越南交付毒品給乙○○，再由乙○○負責走私入台灣
。該綽號「阿端」之男子僅係幫忙、代乙○○辦理手續，就走私
毒品進口及運輸部分難認與乙○○及甲○○有犯意之聯絡），乙
○○則於92年9 月15日先行返台，蔣光南於毒品載運上船出發後
亦隨即以電話通知甲○○，告以係用虛構之「黃文祥」為收貨人
，該批冷凍蝦仁除海洛因60塊外，並夾帶有第二級毒品安非他命
13大包，要求甲○○除取得該40塊海洛因外，其餘之20塊海洛因
交給在桃園地區真實姓名不詳，綽號「光明」之成年男子，安非
他命則由甲○○暫時保管，事後會派人取貨等語。甲○○得知上
情允諾後，即於92年9 月17日下午，前往向高雄市前鎮區○○○
○路26 號天註冷凍廠，口頭上以「黃文祥」之名義及月租26000
元之租金租得冷凍倉庫1 個，以備存放私運進口之海洛因及安非
他命。92年9 月18日，綽號「阿端」之人將上開冷凍蝦仁以「黃
文祥」之名義，委託不知情之達海水產有限公司所有豐海號運搬
船自越南私運運輸海洛因及安非他命返台。92年9 月29日豐海號
抵達高雄市紅毛港，甲○○指示豐海號運搬船不知情之交貨人員
，將該漁貨運送至天註冷凍廠冷藏，並以「王偉仁」自稱，指示
事先僱妥不知情之蕭奕精在天註冷凍廠等候，於同日晚間18時許
，達海水產公司所指派之貨車將上開包藏有海洛因、安非他命之
冷凍蝦仁送抵天註冷凍廠內，蕭奕精遂依甲○○之指示，在收貨
單內收貨人欄簽署「黃文祥」之姓名，以表示運送之貨物已由「
黃文祥」領取之意思後將送貨單原本交給送貨司機，以行使該偽
造之私文書，足生損害於黃文祥後，將藏放有毒品海洛因及安非
他命冷凍蝦仁搬運至天註冷凍廠第8 號冷凍倉庫存放；蕭奕精再
於翌日下午1 時許，在高雄市○○路、四維路口高雄市政府大樓
旁，將估價單、送貨明細、冷凍庫鑰匙3 支交給甲○○，甲○○
於毒品運抵高雄之前，即於92年9 月28日起，以公共電話與乙○
○所有夏普牌銀色0000000000號手機連繫接運毒品海洛因之情事
。乙○○亦於92年9月30日上午8時14分03秒許，以公共電話（07
）0000000 號撥打甲○○所有0000000000號行動電話催促取貨，
甲○○亦於同日上午9時許，向設在台南市○○路○段420號順益
汽車安平服務處租得車牌號II-2786號休旅車1輛後，於同日下午
3 時17分52秒許，駕駛上開車輛與乙○○前往上開冷凍倉庫，由
乙○○指出藏放毒品之冷凍蝦仁，準備運送至國道第2 高速公路
東山休息站解凍取出海洛因磚塊，同日下午3 時25分40秒許，乙
○○在該冷凍廠內挑選有暗記（即每箱僅放置3 塊蝦仁塊者，為
藏有毒品之漁貨，每箱放置6 塊蝦仁塊者，為正常之漁貨）之冷
凍蝦仁紙箱，甲○○在外把風之際，為法務部調查局南部地區機
動工作組、高雄市調查處、海員調查處高雄站、海巡署高雄市機
動查緝隊、高雄市政府警察局小港分局等單位組成之專案小組人
員當場查獲，並查獲夾藏於冷凍蝦仁紙箱內之第一級毒品海洛因
磚60塊（淨重合計23705.08公克、包裝重合計2812.21 公克、純
度100分之86.74、純質淨重合計20561.78公克）及第二級毒品安
非他命13包（淨重合計4695.61公克，純度分別為100分之35點62
及100分之36點29，純質淨重合計1672.88公克，包裝重合計146.
16公克），並扣得乙○○所有供與甲○○聯絡接運海洛因用之夏
普牌銀色0000000000號行動電話手機1 支（含和信SIM卡1張），
甲○○於法務部調查局南部地區機動工作組訊問及檢察官偵查中
供出上開毒品來源係向蔣光南所購入，並因而破獲蔣光南（現通
緝中）等情。因而撤銷第一審判決，改判論處甲○○共同販賣第
一級毒品罪刑，及論處乙○○共同運輸第一級毒品罪刑，固非無
見。
惟查: (一)、有罪之判決書，應將法院依職權認定與論罪科刑有關
之事項，詳實記載於事實欄，然後於理由內逐一說明其憑以認定
之證據，使事實與理由兩相一致，始稱適法；倘若事實之記載先
後兩歧，或理由說明互生齟齬，或理由說明與事實記載或卷內證
據資料不相符合，均屬判決理由矛盾，其判決當然違背法令。原
判決事實欄並未記載被告甲○○、乙○○與綽號「阿平」者有共
同運輸、走私或販賣第一級毒品海洛因之犯行，惟原判決理由欄
二之(七)卻記載：「本院審酌被告甲○○於接受法務部調查局南機
組調查伊始即指出『阿平』之男子亦參與其事，且被告甲○○確
實尚須將販賣毒品所得款項中之1000餘萬元給蔣光南，而蔣光南
復因逃亡於外國，上開款項須由其指派在台之人員處理，因此，
認綽號『阿平』之男子確亦參與本件犯行」。顯然認定綽號「阿
平」之男子亦與被告甲○○、乙○○等人有走私、運輸、販賣第
一級毒品海洛因之犯意聯絡。然於理由欄三又僅論述被告甲○○
與乙○○就上開運輸、私運管制進口物品第一級毒品海洛因之犯
行，有犯意之聯絡及行為之分擔，均為共同正犯，而未論綽號「
阿平」者亦為共同正犯。足見原判決事實欄之記載與理由說明互
生齟齬，理由說明亦相互矛盾，顯有判決理由矛盾之違法。(二)、
原判決事實欄一記載「乙○○知悉上情後，即基於共同自越南私
運、運輸第一級毒品海洛因來台販賣牟利之犯意」，而為本件犯
行，並記載「蔣光南係在越南交付毒品給乙○○，再由乙○○負
責走私入台灣」等語。上開事實如果無訛，則乙○○既有共同販
賣第一級毒品海洛因之犯意，又參與販入海洛因犯罪構成要件之
收受販入之海洛因犯行，自應負共同販賣第一級毒品罪責。惟原
判決理由五又說明無證據足以證明乙○○有公訴意旨所指販賣第
一級毒品之犯行，足見此部分亦有判決理由矛盾之違法。(三)、原
判決事實欄一記載乙○○同意由綽號「阿端」之成年男子將60塊
海洛因及13包安非他命以蝦仁鋪蓋於其上，偽裝成冷凍蝦仁塊後
，由乙○○委託無犯意聯絡之「阿端」向越南胡志明市頭頓港報
關並交由不知情之豐海號漁船走私運輸返台等情。依此情事，「
阿端」既將毒品偽裝成冷凍蝦仁塊，又為報關及請不知情之豐海
號漁船人員將毒品走私運輸返台之行為，則就被告等販入之40塊
海洛因部分，能否謂「阿端」與甲○○、乙○○無共同走私、運
輸毒品之犯意聯絡，即非無研求餘地。又就13包安非他命部分，
乙○○既同意放入其購買之蝦仁內，以利走私運輸入境，又委由
「阿端」僱請漁船載運走私返台，則乙○○是否無共同走私運輸
第二級毒品之犯行，亦非無疑。乃原判決又認「阿端」與被告等
無犯意聯絡，乙○○並無走私、運輸第二級毒品犯行，亦有可議
。(四)、原判決既認查獲之60塊海洛因，其中20塊為蔣光南所有，
則此20塊海洛因之走私、運輸返台部分，被告等與蔣光南何以無
犯意聯絡及行為分擔？甲○○何時知悉有此20塊海洛因？原審就
此未詳查、說明，亦有未合。(五)、原判決既認被告等係利用不知
情之豐海號漁船人員走私、運輸毒品入境，又未認此部分係間接
正犯，亦有未當。(六)、按毒品危害防制條例第十七條規定：「犯
第四條第一項至第三項、第五條第一項至第三項、第六條第一項
至第三項、第七條第一項至第三項、第八條第一項至第三項、第
十條或第十一條第一項、第二項之罪，供出毒品來源，因而破獲
者，得減輕其刑」，亦即除供出來源，尚須因而破獲者，始有依
該條裁量減輕之餘地；換言之，所謂供出毒品來源，因而破獲者
，係指被查獲後供出毒品來源，而另行破獲毒品或逮獲販毒者而
言，本件被告甲○○固於偵查中雖供出蔣光南等人亦涉案，惟依
原判決所載蔣光南早於本件案發前之九十一年四月間，即因利用
貨櫃走私海洛因為警查獲而逃亡至寮國，本件警方並未因被告甲
○○供述蔣光南走私販賣毒品之事實而有破獲其他任何毒品及逮
獲蔣光南，自無適用上開規定減刑之餘地。原判決竟依據毒品危
害防制條例第十七條規定減輕其刑，自有判決適用法則不當之違
法。檢察官及被告甲○○、被告乙○○之配偶呂金環上訴意旨指
摘原判決違法，尚非全無理由，應認仍有發回更審之原因。又原
判決理由欄五，不另為無罪諭知部分，基於審判不可分原則，應
併予發回。
據上論結，應依刑事訴訟法第三百九十七條、第四百零一條，判
決如主文。
中　　華　　民　　國　九十四　年　　六　　月　 三十　 日
                      最高法院刑事第十庭
                          審判長法官  陳　正　庸
                                法官  賴　忠　星
                                法官  王　居　財
                                法官  林　開　任
                                法官  林　立　華
      本件正本證明與原本無異
                                      書  記  官
中　　華　　民　　國　九十四　年　　七　　月　　六　　日
                                                      Ｌ
